最高法院刑事判決　　　　　　　　　 110年度台上字第3180號
上　訴　人　朱愷泉
 
 
上列上訴人因加重詐欺案件，不服臺灣高等法院中華民國109 年
10月21日第二審判決（109年度上訴字第397號，起訴案號：臺灣
臺北地方檢察署107 年度偵字第13113、13341、15896、16073號
），提起上訴，本院判決如下：
  主  文
上訴駁回。
    理  由
一、按刑事訴訟法第377 條規定，上訴於第三審法院，非以判決
    違背法令為理由，不得為之。是提起第三審上訴，應以原判
    決違背法令為理由，係屬法定要件。如果上訴理由書狀並未
    依據卷內訴訟資料，具體指摘原判決不適用何種法則或如何
    適用不當，或所指摘原判決違法情事，顯與法律規定得為第
    三審上訴理由之違法情形，不相適合時，均應認其上訴為違
    背法律上之程式，予以駁回。
二、本件上訴人朱愷泉上訴意旨略稱：
(一)原審未有證據足以證明上訴人與「劉家恩」及身分不詳之成
    年人等三人以上共組之詐欺集團（下稱本件詐欺集團）成員
    有參與謀議之犯意聯絡，僅憑臆測認定上訴人為共同正犯，
    有判決不載理由之違法。
(二)上訴人僅係擔任領取包裹之「領交簿手」角色，既未啟封包
    裹取得其內之人頭帳戶提款卡提領詐欺款項，亦未向被害人
    行詐，所參與係詐欺取財罪之構成要件以外之助力行為，應
    成立幫助犯，原審認成立共同正犯，有判決適用法則不當。
三、惟查：原判決撤銷第一審關於上訴人部分之不當判決，改判
    依想像競合犯關係，從一重論處其如原判決附表一所示犯三
    人以上共同詐欺取財5罪（尚犯洗錢防制法第14條第1項之洗
    錢罪）刑。已詳敘認定犯罪事實所憑之證據及認定之理由。
    並對如何認定：上訴人擔任本件詐欺集團「領交簿手」，負
    責依指示領取內有人頭帳戶存摺、提款卡之包裹及放置於指
    定之隱蔽地點，供集團成員作為向被害人詐騙及提領贓款交
    回集團之使用，與本件詐欺集團之三人以上成員間，有犯意
    聯絡及行為分擔，為共同正犯；其有本件正犯之犯意與犯行
    ；其否認犯罪之辯解，不足採信；皆依據卷內資料予以指駁
    及說明。
四、刑法上之共同正犯之意思聯絡，不以數人間直接發生者為限
    ，間接之聯絡者，亦包括在內，復不限於事前有所謀議，僅
    於行為當時有共同犯意之聯絡，或於行為當時，基於相互之
    認識，不論明示通謀或相互間默示合致，以共同犯罪之意思
    參與，均屬之。原判決參酌卷內證據及調查之結果，已說明
    上訴人為獲取報酬，以自己犯罪之意思而共同參與犯罪，即
    便與詐騙集團其他成員間互不相識，然其既知該詐騙集團內
    除自己外，還有負責其他工作之成員，足認其係在合同意思
    範圍內，各自分擔犯罪行為之一部，並相互利用他人之行為
    ，以達遂行犯罪之目的，自應論以共同正犯，並對於全部所
    發生之結果共同負責。上訴人之原審辯護人所為上訴人係幫
    助犯之辯護意旨，尚非可採等情。於法無違。
五、原判決從形式上觀察，並無違背法令之處。上訴意旨置原判
    決之論敘於不顧，徒憑己見，為事實上之爭辯，並對原審採
    證認事之職權行使及原判決已說明之事項，任意指摘，與首
    述法定上訴要件不符。其上訴違背法律上之程式，應予駁回
    。
據上論結，應依刑事訴訟法第395條前段，判決如主文。
中    華    民    國   110    年    6     月    9     日
                  刑事第八庭審判長法  官  李  英  勇  
                                  法  官  黃  瑞  華  
                                  法  官  楊  智  勝  
                                  法  官  吳  冠  霆  
                                  法  官  洪  兆  隆  
本件正本證明與原本無異
                                  書記官
中    華    民    國   110    年    6     月    10    日